【裁判字號】    99,交聲,1203
【裁判日期】    990630
【裁判案由】    聲明異議
【裁判全文】
臺灣高雄地方法院交通事件裁定        99年度交聲字第1203號
原處分機關  高雄市政府交通局
受處分人即
異  議  人  甲○○
上列異議人即受處分人因違反道路交通管理處罰條例案件，對於
高雄市政府交通局民國99年4 月8 日所為之處分（原處分案號：
高市交裁字第裁32-B00000000號），聲明異議，本院裁定如下：
    主  文
異議駁回。
    理  由
一、原處分機關移送意旨略以：異議人即受處分人甲○○（下稱
    異議人）於民國（下同）99年3 月10日13時5 分許，騎乘車
    牌號碼XUQ-871 重型機車，沿高雄市苓雅區○○○路由南向
    北行駛，行經成功一路、華新街口之有燈光號誌管制路口闖
    紅燈，經高雄市政府警察局苓雅分局成功路派出所員警於同
    市區○○○路134 號（苓雅郵局前）攔停稽查，告知其交通
    違規，並製單舉發，異議人未於應到案日期前自動到案執行
    ，原處分機關乃依道路交通管理處罰條例第53條第1 項、第
    63條第1 項第3 款之規定，裁處罰鍰新台幣（下同）1800元
    ，並記違規點數3 點等語。
二、聲明異議意旨略以：伊不否認確於上開時點前往苓雅郵局洽
    公，惟並無闖越紅燈之行為，且上開員警舉發時，拒絕依法
    予伊載明臨檢過程之書面紀錄，係違反司法院大法官釋字第
    535 號解釋意旨、警察職權行使法第29條規定，又員警填載
    之通知單，應屬被告以外之人於審判外所做之書面陳述，依
    刑事訴訟法第159 條之4 第1 款之規定，係傳聞證據，應認
    無證據能力，是本案除員警之陳述外，並無其他積極事證足
    認伊有闖紅燈之違規情事，自不得對伊加以處罰。爰提出聲
    明異議，請求撤銷原處分等語。
三、按「汽車駕駛人，行經有燈光號誌管制之交岔路口闖紅燈者
    ，處新臺幣1800元以上5400元以下罰鍰」、「汽車駕駛人有
    下列各款所列條款之一者，除依原條款處罰鍰外，並予記點
    ：三、有第43條、第53條或第54條情形之一者，各記違規點
    數3 點。」道路交通管理處罰條例第53條第1 項、第63條第
    1 項第3 款分別定有明文。
四、經查：
  (一)本件異議人係於上開時間，騎乘車牌號碼XUQ-871 號重型機
    車，沿高雄市苓雅區○○○路由南向北行駛，行經成功一路
    、華新街之有燈光號誌管制路口闖越紅燈，經路旁員警於成
    功一路134 號（苓雅郵局前）攔停稽查，並製單舉發；異議
    人不服，原處分機關認其有「汽車駕駛人，行經有燈光號誌
    管制之交岔路口闖紅燈」之違規明確，裁處罰鍰新台幣1800
    元，並記違規點數3 點等情，有本件舉發違反道路交通管理
    事件通知單、高雄市政府警察局苓雅分局99年3 月31日高市
    警苓分六字第0990008677號書函、高雄市政府交通局99年4
    月6 日高市交裁字第0990013889號函、裁決書、送達證書各
    1 份在卷可稽，堪認屬實。
  (二)其次，異議人雖以上開情詞置辯。惟證人即舉發員警乙○○
    於本院審理時具結證稱：「（你是從我後方或從我前方發現
    我闖紅燈？）我當時警用機車停在成功一路，尚未經過華新
    街的路上停等紅綠燈，異議人從我的右後方直行闖紅燈前進
    ，然後就騎到苓雅郵局」、「（你是等該路口綠燈後才向前
    來郵局攔查我，還是你看到後也直接闖紅燈在郵局這裡攔查
    我？）我看到異議人闖紅燈後，我就沒有等紅燈變成綠燈，
    直接追上去找異議人稽查」、「（我是否始終都在你的前方
    視線範圍內，不曾離開？）我眼睛一直都盯著異議人，一直
    到郵局」、「（你在最後開單時，是否詢問我『你是否有闖
    紅燈？』）有」、「（能否保證你當時沒有看錯人？）是，
    是異議人違規沒有錯」、「（從你在成功路停等紅燈處，你
    看到異議人闖紅燈，一直到你前往苓雅郵局門口前路旁向異
    議人揮手，這中間時間大約是多久？）大約是5 至10秒鐘」
    、「（當時分配勤務情形？）99年3 月10日中午12時至14時
    巡邏勤務」、「（巡邏勤務有無包含交通違規稽查？）有」
    等語明確（參本院卷第38至40頁）；且證人即苓雅分局警官
    丙○○於本院審理時具結證稱：「（上開苓雅分局99年3 月
    31 日 書函，是否你親自承辦？）是」、「（由成功路南往
    北行駛，從華新街口一直到成功路派出所旁之苓雅郵局，距
    離約多遠？）我到現場去看過，大約有6 、7 間店面距離，
    這中間沒有特別大的大樓」、「（如果在華新街口等紅燈，
    可否看到苓雅郵局前面所停放之機車？）應該是可以」等語
    明確（參本院卷第55、56頁）。可見，證人陳萬華由系爭路
    口停等紅燈處，客觀上確可看見異議人騎乘機車從其右後方
    闖紅燈前往苓雅郵局，而陳萬華目睹異議人上開違規後，一
    直目視異議人之機車去向，旋即騎警用機車追攝至苓雅郵局
    稽查等情明確；此外，並有證人陳萬華任職之苓雅分局成功
    路派出所勤務分配表、員警工作紀錄簿影本各1 份在卷可稽
    （參本院卷第28、29頁），印證相符，堪以採信。從而，異
    議人所辯並無闖紅燈云云，自無可採。
  (三)再者，交通值勤員警對於異議人騎乘機車闖越紅燈之違規行
    為，依法實施交通行政稽查，並未涉及國家刑罰權之追訴，
    自無刑事訴訟法上傳聞法則之適用。又司法院大法官釋字第
    535 號意旨係在說明：員警實施臨檢時應遵守比例原則，不
    得逾越必要程度，而警察職權行使法，係規範警察於行使職
    權時程序上應遵守之事項。本件證人陳萬華於本院審理時證
    稱：「（我請你提出臨檢出面時，你是否指著手上之舉發通
    知單，說這就是？）我當時是說我告發是依據道路交通管理
    處罰條例，不是臨檢」、「（你是否有向我說你不是在做臨
    檢，而是在做取締舉發？）是」、「當時我是告訴異議人，
    我們依據道路交通管理處罰條例稽查他，而不是實施臨檢」
    等語明確；且證人丙○○於本院審理中亦證稱：「（按照你
    做交查上開苓雅分局99年3 月31日書函，乙○○警員當時舉
    發程序有無合併要對異議人做刑事臨檢作為之意思？）乙○
    ○指示依據道路交通管理處罰條例相關法令，對異議人做交
    通違規舉發，並沒有對異議人做刑事臨檢作為」等語明確（
    參本院卷第37、38、56頁）。是本案員警陳萬華舉發異議人
    闖紅燈之行為，乃依道路交通管理處罰條例第53條第1 項之
    規定稽查交通違規之作為，並未對異議人做刑事臨檢、盤查
    或拘束人身自由等偵查作為。從而，異議人指稱員警未按警
    察職權行使法之規定，開給臨檢紀錄表、盤查民眾異議紀錄
    表，即逕為舉發違法，請求撤銷原處分云云，即無理由。
五、綜上所述，原處分機關以異議人確有上開違規，依道路交通
    管理處罰條例第53條第1 項、第63條第1 項第3 款規定，裁
    處異議人罰鍰1800元，並記違規點數3 點，於法相符，且未
    逾道路交通管理事件統一裁罰基準及處理細則之裁量權範圍
    ，應予維持。本件異議人之異議，為無理由，應予駁回。
據上論結，應依道路交通管理處罰條例第87條第2 項，道路交通
案件處理辦法第19條前段，裁定如主文。
中    華    民    國    99    年    6    月    30    日
                  交通法庭    法  官  李昆南
以上正本證明與原本無異。
如不服本裁定，應於收受送達後5日內向本院提出抗告狀。
中    華    民    國    99    年    7     月    2     日
                              書記官  莊永利

司法院資訊處製作；財團法人民間司法改革基金會備份。
